臺灣桃園地方法院刑事判決　　　　　　 96年度審訴字第776號
公　訴　人　臺灣桃園地方法院檢察署檢察官
被　　　告　甲○○原名陳銘勳.
指定辯護人　本院公設辯護人　彭詩雯
上列被告因誣告等案件，經檢察官提起公訴（96年度偵字第1479
號），嗣被告於準備程序進行中為有罪之陳述，經本院合議庭裁
定由受命法官獨任進行簡式審判程序後，聲請改依協商程序而為
判決，本院判決如下：
    主  文
甲○○以加害身體之事，恐嚇他人致生危害於安全，處拘役貳拾
日，減為拘役拾日，如易科罰金，以銀元佰元（即新臺幣玖佰
元）折算壹日。又意圖他人受刑事處分，向該管公務員誣告，處
有期徒刑月，減為有期徒刑壹月又拾伍日。
    事實及理由
一、本件被告所犯係死刑、無期徒刑或最輕本刑為三年以上有期
    徒刑以外之罪，其於準備程序中就被訴事實為有罪之陳述，
    經本院告知簡式審判程序之旨，並聽取公訴人、被告及辯護
    人之意見後，爰依刑事訴訟法第273 條之1 第1 項規定合議
    裁定由受命法官獨任進行簡式審判程序。
二、被告甲○○前有違反廢止前麻醉藥品管理條例、傷害罪等前
    科，其中於民國95年間，因傷害案件，經本院以95年度桃簡
    字第1166號判決判處有期徒刑3 月確定，於95年9 月21日易
    科罰金執行完畢（不構成累犯）。
三、甲○○係乙○○之兄，依家庭暴力防制法第三條第四款規定
    ，彼此互為家庭成員。甲○○於民國95年2 月20日上午6 時
    30分許，在桃園縣大園鄉○○路69號住處內，因細故與其弟
    乙○○發生爭執，並持刀砍傷乙○○（所涉傷害部分，業經
    本院另案判決確定），而甲○○並未受傷，甲○○竟基於恐
    嚇之犯意，於95年2 月間某日，在桃園縣大園鄉大園市場，
    對董恩義稱「看到乙○○1 次就要打他1 次」，董恩義復轉
    告乙○○，使乙○○心生畏懼，致生危害於安全。另甲○○
    明知其未受傷，竟意圖使乙○○受刑事處分，於95年4 月28
    日上午9 時33分，在臺灣桃園地方法院檢察署檢察官就95年
    度偵字第6796號乙○○告訴甲○○傷害乙案偵訊過程中，表
    明告訴之意，並經該案檢察官訊問：「你弟弟何時地傷害你
    ？」、「他如何打你？」，甲○○陳稱「同一時地他出口恐
    嚇我說要帶3 、4 個人來押我，要給我好看，我就生氣與他
    吵起來就打起來，打一打我就去上班」、「他用類似筷子的
    東西刺穿我左手腕」等語，誣告乙○○涉犯傷害等罪。案經
    乙○○訴由臺灣桃園地方法院檢察署檢察官偵查起訴。
四、證據名稱：
    (一)被告於本院準備程序中之自白。
    (二)告訴人乙○○於警詢及偵訊之指訴、證人董恩義、陳惠玉
      、徐翊傑於偵訊中之證述。
    (三)敏盛綜合醫院96年6 月25日敏醫字第0960001971號函及所
      附醫師簽註意見表、相關病歷影本可資佐證。
五、被告所犯刑法第305 條之恐嚇危害安全罪，依家庭暴力防治
    法第3 條第4 款規定，其與告訴人2 人彼此互為家庭成員，
    被告對家庭成員故意實施上開精神上之不法侵害，除成立前
    開恐嚇危害安全罪之外，並係家庭暴力防治法第2 條第2 項
    所稱之家庭暴力罪，併予敘明。本件經檢察官與被告於審判
    外達成協商之合意且被告已認罪，其合意內容為：就其恐嚇
    危害安全部分，被告願受科刑範圍為拘役20日，減為拘役10
    日，就其誣告部分，願受科刑範圍為有期徒刑3 月，減為有
    期徒刑1 月又15日。經查，上開協商合意並無刑事訴訟法第
    455 條之4 第1 項所列情形之一，檢察官聲請改依協商程序
    而為判決，本院爰不經言詞辯論，於協商合意範圍內為協商
    判決，合予敘明。
六、按被告行為後，刑法於94年1 月7 日修正，94年2 月2 日公
    布，95年7 月1 日起施行。按「行為後法律有變更者，適用
    行為時之法律，但行為後之法律有利於行為人者，適用最有
    利於行為人之法律」，修正後刑法第2 條第1 項定有明文。
    此條規定係規範行為後法律變更所生新舊法律比較適用之準
    據法，本身尚無新舊法比較之問題，於新法施行後，應一律
    適用新法第2 條第1 項之規定，為「從舊從輕」之比較，先
    予敘明。再按本次法律變更，比較時應就罪刑有關之共犯、
    未遂犯、想像競合犯、牽連犯、連續犯、結合犯，以及累犯
    加重、自首減輕暨其他法定加減原因（如身分加減）與加減
    例等一切情形，綜其全部罪刑之結果而為比較（最高法院95
    年5 月23日95年度第8 次刑庭會議決議參照）；又比較適用
    最有利於行為人之法律，應就罪刑有關之一切情形，比較其
    全部之結果，而為整體之適用，不應割裂而分別適用有利益
    之條文，此有最高法院27年上字第2615號、29年上字第964
    號判例要旨可資參照；惟如新舊法處罰之輕重相同，即無比
    較適用之問題，非修正後刑法第2 條第1 項規定所指之法律
    有變更，即無該條之適用，應依一般法律適用原則，適用裁
    判時法。其為純文字修正者，更應同此（最高法院95年11月
    7 日第21次刑事庭會議決議參照）。按：
  (一)被告行為後，業已增訂刑法施行法第1 條之1 ，並規定：「
    中華民國94年1 月7 日刑法修正施行後，刑法分則編所定罰
    金之貨幣單位為新臺幣。94年1 月7 日刑法修正時，刑法分
    則編未修正之條文定有罰金者，自94年1 月7 日刑法修正施
    行後，就其所定數額提高為30倍。但72年6 月26日至94年1
    月7 日新增或修正之條文，就其所定數額提高為3 倍。」，
    是就現行刑法中，有關於罰金刑處罰之規定已有修正，惟經
    比較增訂之刑法施行法第1 條之1 與被告行為時之罰金罰鍰
    提高標準條例第1 條前段、現行法規所定貨幣單位折算新臺
    幣標準第2 條結果，二者規定適用之結果並無不同，依最高
    法院95年第21次刑事庭會議決議意旨，應依一般法律適用原
    則，適用裁判時法。
  (二)刑法第33條第5 款業已修正規定「罰金：新臺幣1 千元以上
    ，以百元計算之。」，與修正前舊刑法第33條第5 款規定「
    罰金：1 元（按係銀元，折算為新臺幣3 元）以上。」不同
    。比較新舊法結果，以舊法較有利於行為人，新法並無對被
    告較為有利之情形，依修正後即現行刑法第2 條第1 項前段
    ，此部分應適用修正前刑法第33條第5 款之規定。
  (三)綜上比較結果，應整體適用修正前之刑法，及修正前罰金罰
    鍰提高標準條例第2 條之規定，論處被告罪刑。
  (四)關於易科罰金之折算標準，除刑法第41條第1 項有所修正外
    ，罰金罰鍰提高標準條例於95年4 月28日修正，並自同年7
    月1 日起生效施行。修正前刑法第41條第1 項前段規定：「
    犯最重本刑為五年以下有期徒刑以下之刑之罪，而受六個月
    以下有期徒刑或拘役之宣告，因身體、教育、職業、家庭之
    關係或其他正當事由，執行顯有困難者，得以一元以上三元
    以下折算一日，易科罰金。」再依修正前罰金罰鍰提高標準
    條例第2 條：「依刑法第四十一條易科罰金或第四十二條第
    二項易服勞役者，均就其原定數額提高為一百倍折算一日；
    法律所定罰金數額未依本條例提高倍數，或其處罰法條無罰
    金刑之規定者，亦同。」之規定，被告行為時之易科罰金折
    算標準，應以銀元一百元、二百元、三百元折算一日，經折
    算為新臺幣後，應以新臺幣三百元、六百元、九百元折算一
    日。惟修正後刑法第41條第1 項前段規定：「犯最重本刑為
    五年以下有期徒刑以下之罪，而受六個月以下有期徒刑或拘
    役之宣告者，得以新臺幣一千元、二千元或三千元折算一日
    ，易科罰金。」另修正後罰金罰鍰提高標準條例則刪除原第
    2 條之規定。是以比較新舊法結果，自以舊法所定之易科罰
    金折算標準有利於被告，故應適用修正前刑法第41條第1 項
    前段，及修正前罰金罰鍰提高標準條例第2 條之規定，對被
    告較為有利，並依修正前刑法第41條第1 項之規定，諭知易
    科罰金之折算標準。
七、附記事項：
    被告本件犯行之犯罪時間，均係在96年 4月24日之前，所犯
    為刑法第305 條恐嚇危害安全罪及同法第169 條第1 項誣告
    罪，且宣告刑均未逾1 年6 月，合於中華民國九十六年罪犯
    減刑條例第2 條第1 項第3 款規定之減刑條件，爰減其宣告
    刑二分之一。
八、應適用之法條：刑事訴訟法第273 條之1 第1 項、第455 條
    之4 第2 項、第455 條之8 ，修正後刑法第2 條第1 項前段
    ，行為時刑法第169 條第1 項、第305 條，修正前刑法第41
    條第1 項前段，刑法施行法第1 條之1 第1 項、第2 項，刪
    除前罰金罰鍰提高標準條例第2 條，現行法規所定貨幣單位
    折算新臺幣條例第2 條，中華民國九十六年罪犯減刑條例第
    2 條第1 項第3 款、第7 條、第9 條。
九、本判決除有刑事訴訟法第455 條之4 第1 項第1 款、第2 款
    、第4 款、第6 款、第7 款所定情形之一，或違反同條第2
    項規定者外，不得上訴。
十、如不服本件判決，得自收受判決送達之日起10日內，向本院
    提出上訴書狀，上訴於第二審法院。
本案經檢察官鄭堤升到庭執行職務。
中　　華　　民　　國　　96　　年　　12　　月　　31　　日
                  刑事庭    法　官　徐  培  元
以上正本證明與原本無異。
                            書記官  楊  美  慧
中　　華　　民　　國　　96　　年　　12　　月　　31　　日
附錄論罪科刑條文
刑法第169 條第1 項
意圖他人受刑事或懲戒處分，向該管公務員誣告者，處七年以下
有期徒刑。
刑法第305條
（恐嚇危害安全罪）
以加害生命、身體、自由、名譽、財產之事，恐嚇他人致生危害
於安全者，處二年以下有期徒刑、拘役或三百元以下罰金。
